臺灣臺中地方法院刑事判決　　　　　　　　　　　　九十二年度訴字第二二二三號
　　公　訴　人　臺灣臺中地方法院檢察署檢察官
　　被　　　告　丙○○
　　指定辯護人　本院公設辯護人甲○○
右列被告因偽造有價證券等案件，經檢察官提起公訴（九十二年度偵字第五七五六號
、九十二年度偵字第五八四六號），本院判決如左：
    主  文
丙○○意圖供行使之用，而偽造有價證券，處有期徒刑壹年拾月，緩刑肆年。
    事  實
一、丙○○曾犯搶奪罪，經法院判處有期徒刑六月，於民國（下同）七十七年一月十
    二日執行完畢（不構成累犯）。其受僱於丁○○，從事水電等工作。丙○○自民
    國（下同）九十一年八月間起，多次前往臺中市北屯區○○○路○段四三○號「
    麒麟視聽歌唱名店」消費並簽帳，每次簽帳時均需按簽帳金額簽發同額本票一張
    交予該店接待之協理，迄同年九月中旬，其簽發本票（張數不詳）之金額已達新
    臺幣（下同）二十八萬八千九百六十元，丙○○無力清償。九十一年九月十四日
（起訴書誤為九月三十日）某時，丁○○駕車搭載丙○○欲前往臺中市○○巷○○路口之工地工作，順道至台中市○○路○段九十五號「合作金庫銀行松竹分行
    」（以下簡稱合庫松竹分行）領取一本空白支票（張數不詳），連同支票發票印
    章一枚均放在車輛右前方置物箱內，始前往工地。惟於工作時因欠缺某種材料，
    丁○○乃要求丙○○駕駛其車輛返回臺中市○○區○○路一九號住處拿取材料，
    丙○○認有機可乘，遂意圖為不法之所有，竊取丁○○所有，如附表所示之不連
    號合庫松竹分行空白支票五張，並當場盜用丁○○之印章一枚，接續蓋在上開五
    張空白支票之發票人欄上，隨即將印章放回原處。
二、丙○○得手後，丙○○即意圖供行使之用，於同年九月中旬某日，在臺中市○○
    路「總茂」汽車旅館附近之路旁其駕駛之自用小客車上，同時在如附表編號（一
    ）、（二）所示空白支票上填寫面額為十二萬零七百元、二萬六千六百元；以及
    票載發票日為九十一年十月二十日、九十一年十月二十三日等支票之必要記載事
    項，而偽造丁○○為發票人之有價證券支票兩張。嗣即於九十一年九月二十日，
    分別將如附表編號（一）、（二）所示偽造之支票二紙交付予麒麟視聽歌唱名店
    協理徐秀滿、戊○○，以抵付消費欠款，並換回其前所簽發之本票數紙（至少二
    張以上），徐秀滿、戊○○二人不疑有他，遂接受上開偽造之支票，並將作為擔
    保之同額本票交還丙○○。上開支票經徐秀滿、戊○○交付同店之蕭玲如、林義
    騰提示，發現發票人丁○○已辦理掛失止付而遭退票，始經警循線查悉上情。
三、案經戊○○告訴及臺中市警察局第五分局報請臺灣臺中地方法院檢察署檢察官偵
    查起訴。
    理  由
一、訊據被告丙○○對於右揭事實坦承不諱，僅辯稱：渠竊得五紙支票後，僅在其中
    兩張蓋章云云。惟查：被害人丁○○於偵查中明確證稱：我遭被告竊款五張不連
    號支票，被用掉幾張二張，一張十二萬多，一張二萬多，剩下三張我向丙○○本
    人要回來了，丙○○身上有三張空白（偵訊筆錄誤為穿白）支票且已蓋好章了，
    但我已撕掉等語（九十二年度偵字第五八四六號卷第五三頁）。而告訴人戊○○
    亦陳稱：被告除交付上開二紙支票外，尚欠十四萬一千六百六十元款項未付，他
    （被告）後來又有拿三張空白的支票來要開，但未收，因為已知道票是別人遺失
    的等語（九十二年度偵字第五七五六號第三九頁）。衡諸上情，若被告未在另三
  紙空白支票上蓋妥丁○○印章，如何能持至麒麟視聽歌唱名店準備付款？顯見被
    害人丁○○所述被告在五張竊得之支票上均有蓋章一節為可信，而被告所辯為避
    重就輕之詞，要無可採。此外被告如何行使該等偽造支票之情節，復經告訴人戊○○於審理中結證甚詳，並有臺灣票據交換所臺中市分所九十一年十一月十一日
    臺票中字第九一○○四三、九一○○四四號函、遺失票據申報書、掛失止付票據
    提示人資料查報表、支票影本及退票理由單影本各二份在卷足稽，事證明確，被
    告犯行洵堪認定。
二、核被告丙○○所為，係犯刑法第三百二十條第一項之竊盜罪及同法第二百零一條
    第一項之偽造有價證券罪。其盜用「丁○○」印章係偽造有價證券之階段行為，
    而偽造有價證券後復持以行使，行使之低度行為已為偽造之高度行為所吸收，均
    不另論罪。其基於一個偽造有價證券之故意，於同時、同地以一次偽造行為，偽
    造同一人之支票二張，應為單一犯而毋庸論以連續犯（最高法院七十三年度三六
    二九號判例意旨參照），公訴人認係連續犯，尚有未洽，惟起訴法條無須變更。
    另被告行使偽造有價證券已含有詐欺之性質，故不另成立詐欺罪。被告所犯上開
    竊盜罪與偽造有價證券罪間，有方法結果之牽連關係，為牽連犯，應依刑法第五
    十五條後段之規定，從較重之偽造有價證券罪處斷。查被告犯本罪之動機，係因
    積欠麒麟視聽歌唱名店帳款，無力清償，又不願賴帳，一時糊塗，乃出此下策，
    核其情狀，客觀上尚有可憫恕之處，即予宣告法定最低度刑，猶嫌過重，茲依刑
    法第五十九條之規定，酌量減輕其刑。爰審酌被告犯罪之動機、目的、手段，被
    告偽造支票之金額不高，犯罪所生之危害並非甚大，犯罪遭發現後即坦承犯行，
    將尚未偽造之三紙支票返還丁○○，並且央得其姊姊乙○○同意，由乙○○先代
    為清償上開二紙支票之票款予丁○○及麒麟視聽歌唱名店，被告尚欠之十四萬一
    千六百六十元則分期清償等情，業據告訴人戊○○陳稱在卷，故被告犯後態度尚
    屬良好等一切情狀，量處如主文所示之刑。末查被告雖曾犯搶奪罪，經法院判處
    有期徒刑六月，於七十七年一月十二日執行完畢，執行完畢後五年以內未曾受有
    期徒刑以上刑之宣告，有臺灣臺中地方法院檢察署刑案資料查註紀錄表、臺灣高
    等法院被告全國前案紀錄表在卷可稽，被告本件犯行已知悔悟，又已與被害人和
    解並表歉意，其受此教訓，當知警惕，應無再犯之虞，所判處之刑，本院認為以
    暫不執行為適當，併予宣告緩刑四年，以啟自新。如附表編號（一）、（二）所
    示偽造之支票二張，雖未扣案，惟並無證據足認已滅失，仍應依刑法第二百零五
    條之規定宣告沒收。
據上論斷，應依刑事訴訟法第二百九十九條第一項前段，刑法第三百二十條第一項、
第二百零一條第一項、第五十五條、第五十九條、第七十四條第二款、第二百零五條
，罰金罰鍰提高標準條例第一條前段，判決如主文。
中　　　華　　　民　　　國　　九十三　　年　　　四　　　月　　三十　　日
                                臺灣臺中地方法院刑事第六庭
                                  審判長法　官  夏一峰
                                        法　官  鄧敏雄
                                        法　官  林念祖
右正本證明與原本無異。
如不服本判決，應於送達後十日內向本院提出上訴狀（須附繕本），上訴於臺灣高等
法院臺中分院。
                                        書記官
中　　　華　　　民　　　國　　九十三　　年　　　四　　　月　　 三十 　　日
附表：
編　號　　票　　　號 　　 面　　　　　額　 發　票　日　 發　票　人
                            （新臺幣）    （中華民國）
（一）　　LD0000000　　　 十二萬零七百元　 91.10.20　　 丁　○　○
（二）　　LD0000000　　　 0萬六千六百元　 91.10.23　　 同　　　右
（三）　　LD0000000　　　 （空　　　白）　 （空　白）　 同　　　右
（四）　　LD0000000　　　 （空　　　白）　 （空　白）　 同　　　右
（五）　　LD0000000　　　 （空　　　白）　 （空　白）　 同　　　右
附錄論罪科刑法條
中華民國刑法第三百二十條第一項：
意圖為自己或第三人不法之所有，而竊取他人之動產者，為竊盜罪，處五年以下有期
徒刑、拘役或五百元以下罰金。
中華民國刑法第二百零一條第一項：
意圖供行使之用，而偽造、變造公債票、公司股票或其他有價證券者，處三年以上十
年以下有期徒刑，得併科三千元以下罰金。
